【裁判字號】    90,婚,401
【裁判日期】    900808
【裁判案由】    履行同居
【裁判全文】
臺灣板橋地方法院民事判決  九十年度婚字第四○一號
    原      告  甲○○
    被      告  乙○○
右當事人間請求履行同居事件，本院判決如左：
    主    文
被告應與原告同居。
訴訟費用由被告負擔。
    事    實
甲、原告方面：
一、聲明：求為判決如主文所示。
二、陳述：
  (一)緣原告與被告係夫妻，並育有子女李育嘉、李昱廷二人，於民國八十九年七月二
    十四日，因被告晚歸，原告詢問其原因時輕推被告一下，原告並未有毆打被告之
    行為，詎被告即控告原告傷害，並攜帶細軟、存摺等物不告而別，離家外宿，迄
    未返家，原告遂向桃園縣警察局八德分局四維派出所請求查尋，惟被告仍不返家
    ，於九十年三月一日原告再委請律師催告被告回家履行同居，但被告仍不置理。
  (二)按依民法第一千零一條之規定，夫妻互負同居之義務，被告事事懷疑原告，把所
    有的事都怪罪原告，但又無法提出證據，而離家後亦從未照顧小孩，被告無正當
    理由而拒與原告同居，為此訴請判決如主文第一項所示。
三、證據：提出戶籍謄本、查尋人口登記表影本、存證信函影本各一份為證。
乙、被告方面：
一、聲明：原告之訴駁回。
二、陳述：
  (一)原告在婚姻中結交異性女友，沈迷地下舞廳、賭博和女人約會玩樂，而原告對被
    告之傷害、不忠、辱罵，使被告深感恐懼，以致被告精神崩潰，而患上憂鬱症，
    於八十九年七月二十四日，被告係因兩造發生爭執，遭原告毆打後才會離家至被
    告弟弟家去住，事發至今原告不曾有悔過之心，甚至還偽造被告之簽名，將二名
    子女遷戶口，而被告曾要求原告簽一份夫妻相處之和解書給予被告一份安心之承
    諾，但原告均不同意，所以被告不敢回去。
  (二)又因於九十年七月二十八、二十九日，被告賴以維生之計程車遭不明人士潑灑強
    酸，連續刺破輪胎、打破玻璃、門把、噴漆，在油廂放入不明物體，迫使被告在
    經濟窘困下，還要借錢修理車子，使被告身心俱疲，雖被告無法證明即係原告所
    為，但被告真的不敢再回去與原告同居，害怕會再受到之前的對待。
三、證據：提出診斷證明書、戶籍謄本、判決書、和解書（以上均影本）及報案三聯
    單、照片等件為證。
    理    由
一、本件原告起訴主張：其與被告係夫妻，育有子女李育嘉、李昱廷二人，於八十九
    年七月二十四日，因被告晚歸，原告詢問其原因時輕推被告一下，並未有毆打被
    告之行為，詎被告即控告原告傷害，並離家出走，原告一再請求被告回家履行同
    居，但被告仍不置理。按依民法第一千零一條之規定，夫妻互負同居之義務，被
    告事事懷疑原告，把所有的事都怪罪原告，但又無法提出證據，離家後亦從未照
    顧小孩，被告無正當理由拒與原告同居，為此訴請判決如主文第一項所示。被告
    則以：  原告在婚姻中結交異性女友，沈迷地下舞廳、賭博和女人約會玩樂，而
    原告對被告之傷害、不忠、辱罵，使被告深感恐懼，以致被告精神崩潰，而患上
    憂鬱症，  於八十九年七月二十四日，被告係因兩造發生爭執，遭原告毆打後才
    會離家至被告弟弟家去住，事發至今原告不曾有悔過之心，被告曾要求原告簽立
    和解書給予被告一份安心之承諾，但原告均不同意，所以被告不敢回去。又因於
    九十年七月二十八、二十九日，被告賴以維生之計程車遭不明人士破壞，使被告
    身心俱疲，雖被告無法證明即係原告所為，但被告真的不敢再回去與原告同居，
    害怕會再受到之前的對待等語，資為抗辯。
二、按夫妻互負同居之義務，但有不能同居之正當理由者，不在此限，民法第一千零
    一條定有明文。蓋婚姻乃以終身共同生活為目的之結合關係，故在婚姻關係存續
    中，非證明有不堪同居之正當理由，不得拒絕履行同居之義務。查本件兩造係夫
    妻關係，業據原告提出戶籍謄本為證，而原告主張被告離家出走迄未返家之事實
    ，被告對之亦不爭執，其雖辯稱：其係因遭原告毆打而離家，而原告不願簽立和
    解書，故不敢回家等語。惟查，被告於八十九年七月二十四日以遭原告毆打為由
    而離家出走，然迄至本院言詞辯論終結時已達一年之久，原告並未再對被告有何
    暴力行為，而被告對於原告係經常性、慣行性對其施以暴力行為及有其他行為不
    檢之事實，均未舉證以實其說，而夫妻共營婚姻生活，偶有勃谿，在所難免，因
    一時忿激而有過當之行為，尚難即謂係有不能同居之正當理由。故被告縱係因遭
    原告毆打而離家，惟迄今已有一年，顯與夫妻同居，共同生活之目的不相符合，
    而被告不履行同居義務，又無不能履行同居義務之正當理由，已如上述，從而，
    原告本於現存之夫妻關係，依上開規定訴請被告履行同居義務，於法核無不合，
    應予准許。
三、結論：本件原告之訴為有理由，依民事訴訟法第七十八條，判決如主文。
中      華      民      國    九十    年        八      月      八      日
                                    臺灣板橋地方法院家事法庭
~B法      官  王士珮
右正本證明與原本無異
如對本判決上訴，須於判決送達後二十日之不變期間內，向本院提出上訴狀。
中      華      民      國    九十    年        八      月      八      日
~B法院書記官  尤秋菊


司法院資訊處製作；財團法人民間司法改革基金會備份。
